臺灣高等法院臺南分院民事判決
110年度上易字第71號
上  訴  人  陳羽城
被 上訴 人  謝維仁
訴訟代理人  黃政偉
            蘇亭瑋
上列當事人間請求侵權行為損害賠償事件，上訴人對於民國110
年1月20日臺灣臺南地方法院109年度訴字第1544號第一審判決提
起上訴，並為訴之追加，本院於111年3月15日言詞辯論終結，判
決如下：
    主      文
原判決關於駁回上訴人後開第二項之訴部分，暨該訴訟費用之裁
判均廢棄。
被上訴人應再給付上訴人新臺幣31,599元，及自民國109年7月21
日起至清償日止，按週年利率百分之5計算之利息。
其餘上訴駁回。
被上訴人應給付上訴人新臺幣923元，及自民國110年4月7日起至
清償日止，按週年利率百分之5計算之利息。
其餘追加之訴駁回。
第一、二審訴訟費用由被上訴人負擔百分之8，餘由上訴人負擔
。追加之訴訴訟費用由被上訴人負擔百分之15，餘由上訴人負擔
。
    事實及理由
壹、程序方面：
  ㈠按第二審訴之變更或追加，非經他造同意不得為之，但請求
    之基礎事實同一者，不在此限，民事訴訟法第446條第1項、
    第255條第1項第2款定有明文。又刑事附帶民事訴訟，經刑
    事庭依刑事訴訟法第504條第1項規定裁定移送於同院民事庭
    後，民事庭如認其不符同法第487條第1項規定之要件時，應
    許原告得繳納裁判費，以補正起訴程式之欠缺（最高法院10
    8年度台抗大字第953號裁定參照）。查上訴人原以刑事附帶
    民事訴訟（經刑事庭裁定移送民事庭）請求被上訴人給付上
    訴人醫療費、交通費、工作損失、後續療養金、精神慰撫金
    計新臺幣（下同）593,639元及遲延利息（另機車修理費及
    衣褲破損部分，業經原審以起訴不合法裁定駁回，原審卷第
    29頁），嗣因不服原審判決，提起上訴，於本院另追加請求
    被上訴人應給付上訴人機車維修費6,150元及遲延利息，核
    其追加，係本於同一車禍事故，請求之基礎事實同一，與前
    揭條文規定尚無不合，應予准許。
  ㈡次按民事訴訟採處分權主義，原告應於起訴時，依民事訴訟
    法第244條第1項第2款、第3款規定，表明及特定其作為訴訟
    上請求之訴訟標的及其原因事實、應受判決事項之聲明。而
    原告就同一訴訟標的關係下之不同請求項目間，在原應受判
    決事項聲明之範圍內，將請求金額予以流用，自非法所不許
    ，且無「將原訴變更或追加他訴」或「擴張應受判決事項之
    聲明」之情形（最高法院107年度台上字第3號判決參照），
    是上訴人於上訴應受判決事項聲明金額576,044元之範圍內
    ，請求其另支出之醫療費6,800元、交通費11,270元，及工
    作能力減損88,501元，並將後續療養金改列為精神慰撫金，
    應予准許，合先敘明。
貳、實體方面：
一、本件上訴人主張：被上訴人於民國108年7月24日上午5時45
    分許，駕駛車牌號碼000-0000號自小客車，沿臺南市新化區
    復興路由南往北方向行駛，行經復興路000號前路口時，本
    應注意該路口設有「停」標字為支線，應先停止於交岔路口
    前，讓幹道車優先通行，且轉彎車亦需禮讓直行車先行，而
    依當時天候晴、晨光、柏油乾燥路面、無缺陷、無障礙物及
    視距良好等情，無不能注意之情事，竟疏未注意，未停止再
    開、禮讓幹線道之車輛即貿然左轉。適上訴人騎乘車牌號碼
    000-0000號普通重型機車（下稱系爭機車），沿同區復興路
    由西往東方向駛至設有「慢」標字之同路口，亦疏未注意車
    前狀況及減速慢行，貿然前行欲通過該路口，見上開自用小
    客車駛來遂緊急煞車，致所騎機車失控自摔（下稱系爭事故
    ），上訴人因而受有左側腕部扭傷、右側腕部扭傷、及左側
    膝部挫傷等傷害（下稱系爭傷勢），被上訴人上開過失傷害
    行為，業經檢察官提起公訴，上訴人依侵權行為法律關係請
    求被上訴人賠償上訴人所受損害，即醫療費用9,349元、交
    通費10,290元、工作損失324,000元、精神慰撫金5萬元、後
    續療養金20萬元，合計593,639元，及自刑事附帶民事訴訟
    起訴狀繕本送達翌日起至清償日止，按週年利率百分之5計
    算之利息，並陳明願供擔保請准宣告假執行等語。
二、被上訴人則以：對臺灣臺南地方法院（下稱臺南地院）109
    年度交簡字第2060號刑事簡易判決（下稱刑案判決）記載之
    車禍過程及上訴人受有系爭傷勢之事實不爭執。同意給付上
    訴人醫療費用9,349元及交通費10,290元，惟否認上訴人有
    工作損失及後續療養之必要，上訴人應先舉證證明其原有工
    作收入及其傷勢有無法工作暨需再療養之必要之事實，另依
    臺南新化醫院函覆可知上訴人之傷勢僅須休養數日，被上訴
    人同意以基本工資金額賠償上訴人7天日薪之工作收入損失5
    ,551元，精神慰撫金部分則由法院斟酌等語，資為抗辯。
三、原審為上訴人一部勝訴，一部敗訴之判決，被上訴人就其敗
    訴部分未上訴，已告確定，上訴人就其敗訴部分不服，提起
    上訴及為訴之追加，並聲明：㈠原判決駁回上訴人下開請求
    部分廢棄。㈡上開廢棄部分，被上訴人應再給付上訴人576,0
    44元，及自109年7月21日起至清償日止，按週年利率百分之
    5計算之利息。㈢被上訴人應給付上訴人6,150元，及自民事
    上訴理由及追加起訴狀送達翌日起至清償日止，按週年利率
    百分之5計算之利息。
　　被上訴人答辯聲明：上訴及追加之訴均駁回。
四、兩造不爭執事項：
  ㈠被上訴人於108年7月24日上午5時45分許，駕駛車牌號碼000-
    0000號自小客車，沿臺南市新化區復興路由南往北方向行駛
    ，行經復興路000號前路口時，本應注意該路口設有「停」
    標字為支線，故行經無號誌交岔路口時，應先停止於交岔路
    口前，讓幹道車優先通行，且轉彎車亦需禮讓直行車先行，
    而依當時天候晴、晨光、柏油乾燥路面、無缺陷、無障礙物
    及視距良好等情，無不能注意之情事，竟疏未注意，未停止
    再開、禮讓幹線道之車輛即貿然左轉。適上訴人騎乘車牌號
    碼000-0000號普通重型機車（即系爭機車），沿同區復興路
    由西往東方向駛至同路口(其行經之車道設有「慢」標字)，
    亦疏未注意車前狀況及減速慢行，貿然前行欲通過該路口，
    見上開自用小客車駛來遂緊急剎車致所騎之機車失控自摔。
    （原審卷第19-21頁）
  ㈡被上訴人因上開車禍事故，經臺灣臺南地方檢察署（下稱臺
    南地檢署）提起公訴，臺南地院於109年7月31日以109年度
    交簡字第2060號刑事簡易判決，以謝維仁因過失傷害人，判
    處拘役30日，如易科罰金，以新臺幣1,000元折算1日確定在
    案。（原審卷第19-21頁）
  ㈢臺南市車輛行車事故鑑定委員會109年5月13日南鑑0000000號
    鑑定意見書，就系爭事故之鑑定意見如下：（臺南地檢署10
    9年度調偵字第686號卷第21-22頁）
  ⒈謝維仁駕駛自小客車，支線道車未讓幹線道車先行，為肇事
    原因。
  ⒉陳羽城駕駛普通重型機車，無號誌路口，未注意車前狀況，
    未減速慢行，煞車失控摔倒，同為肇事原因。
  ㈣臺南市車輛行車事故鑑定覆議委員會110年5月17日南覆00000
    00案覆議意見書，就系爭事故之覆議意見如下：（本院卷一
    第429-430頁）
  ⒈謝維仁駕駛自小客車，支線道車未讓幹線道車先行，為肇事
    主因。
  ⒉陳羽城駕駛普通重型機車，未注意車前狀況，為肇事次因。
  ㈤系爭事故當日，上訴人送衛福部臺南新化分院（下稱臺南新
    化分院）急診，診斷證明書診斷欄記載上訴人急診當日之傷
    勢為「右側手部挫傷、左側手部挫傷、左側膝部挫傷之初期
    照護」。後續於臺南新化分院復健治療之診斷證明書記載其
    傷勢為「左側腕部扭傷、右側腕部扭傷、左側膝部挫傷」。
    （本院卷一第81、85頁）
  ㈥於系爭事故發生前，奇美醫院職業醫學科曾於108年4月19日
    開具診斷證明書，其上診斷欄記載陳羽城有「陳舊頭部外傷
    合併認知功能障礙，復健後改善」，並於醫師囑言欄第三點
    記載「可從事一般作業」。（原審卷第71頁）
  ㈦衛生福利部臺南醫院（下稱臺南醫院）以109年11月27日南醫
    歷字第1090003221號函覆原審略以：（原審卷第166頁）
  ⒈病人（陳羽城）於108年7月24日10點01分自行步入本院急診
    就診，主訴騎機車因閃車自摔受傷。理學檢查為雙側手部及
    右膝擦挫傷，X光檢查無明顯骨折。經冰敷、傷口處理後，
    予以出院並安排門診後續追蹤。離院時，生命徵象穩定，可
    自行行動。後續門診追蹤內容為傷口評估照護，影像檢查、
    藥物治療及復健治療。
  ⒉初期傷勢可能影響工作能力，特別是負重或施力工作，一般
    為數日不等，須休養時間需依復原狀況或併發症而定。能否
    回復工作亦須考量其工作內容才能判斷。
  ㈧被上訴人不爭執上訴人因本件車禍事故，已支出醫療費用9,3
    49元、交通費用10,290元。另上訴人上訴主張其另支出醫療
    費6,800元、000-0000機車（即系爭機車）維修費6,150元，
    被上訴人不爭執。
  ㈨前開機車係於104年10月出廠。（本院卷二第33頁）
五、兩造爭執事項：　　　
  ㈠上訴人向被上訴人請求賠償下列項目及金額，有無理由：
  ⒈除原審判決已准許之交通費10,290元以外，上訴人另請求之
    交通費用：11,270元。
  ⒉薪資損失：除原審判決已准許之5,551元以外，上訴人另請求
    之薪資損失37,053元。
  ⒊工作能力減損：88,501元。
  ⒋精神慰撫金：除原審判決已准許之1萬元以外，上訴人另請求
    之精神慰撫金20萬元。
  ⒌機車維修費6,150元是否折舊，折舊後得請求之金額。
  ㈡被上訴人應負擔之過失比例為何？ 
六、得心證之理由：
　㈠按因故意或過失不法侵害他人之權利者，負損害賠償責任。
    汽車、機車或其他非依軌道行駛之動力車輛，在使用中加損
    害於他人者，駕駛人應賠償因此所生之損害。又不法侵害他
    人之身體或健康者，對於被害人因此喪失或減少勞動能力或
    增加生活上之需要時，應負損害賠償責任。不法侵害他人之
    身體、健康、名譽、自由、信用、隱私、貞操，或不法侵害
    其他人格法益而情節重大者，被害人雖非財產上之損害，亦
    得請求賠償相當之金額。民法第184條第1項前段、第191條
    之2前段、第193條第1項、第195條第1項前段分別定有明文
    。
　㈡查被上訴人於前開時地，駕駛車牌號碼000-0000號自小客車
    ，疏未注意應暫停讓幹道車及直行車優先通行，致騎乘系爭
    機車亦疏未注意車前狀況及減速慢行之上訴人，緊急剎車而
    失控自摔，受有右側手部挫傷、左側手部挫傷、左側膝部挫
    傷等情，為兩造所不爭執（不爭執事項㈠㈤），則上訴人依侵
    權行為法律關係，請求被上訴人負損害賠償責任，即屬有據
    。
　㈢茲就上訴人請求之各項金額，審酌如下：　
　⒈醫療費用部分：上訴人主張其因系爭事故，已支出醫療費用9
    ,349元、6,800元一節，為被上訴人所不爭執（不爭執事項㈧
    ），堪予認定。
　⒉薪資損失部分：
　⑴查上訴人就其事故發生前究係從事何工作，於原審係稱原來
    做木工或做機械，已近10年沒有在公司上班，都打零工（原
    審卷第175頁），嗣於本院原稱係打零工（本院卷一第110頁
    ），後又稱係從事農業（在自己之田地拔草、種稻米，1年
    種1次）及打零工（幫親友做家具地板裝潢、到科學園區公
    司從事機械組裝）（本院卷二第16頁），已前後陳述不一，
    依上訴人之勞保與就保資料（本院卷二第37-40頁），其自9
    6年5月8日後，亦已長期無勞保就保資料，則其是否受有薪
    資損失一節，即非無疑。而依臺南醫院109年11月27日南醫
    歷字第1090003221號函覆：「病人（上訴人）於108年7月24
    日10時01分自行步入本院急診就診，主訴騎機車因閃車自摔
    受傷。理學檢查為雙側手部及右膝擦挫傷，X光檢查無明顯
    骨折。經冰敷、傷口處理後，予以出院並安排門診後續追蹤
    。離院時，生命徵象穩定，可自行行動…初期傷勢可能影響
    工作能力，特別是負重或施力工作，一般為數日不等，須休
    養時間需依復原狀況或併發症而定，能否回復工作亦須考量
    其工作內容才能判斷」等語以觀（不爭執事項㈦），上訴人
    因系爭事故所受傷勢僅數日無法負重或施力工作，顯見其傷
    勢亦非嚴重，惟被上訴人既同意以上訴人主張之基本工資23
    ,800元（即日薪793元）計算，給付上訴人7日之工作損失5,
    551元等語（原審卷第175頁），則依民事訴訟法第279條第1
    項規定，上訴人於此範圍內之請求，即屬有據。
　⑵另上訴人主張依勞動部勞工保險局網頁，全殘給付1200日，
    其中中樞神經系統機能顯著失能，致終身僅能從事輕便工作
    者-440日，神經系統病變，通常無礙勞動，但由醫學上可證
    明局部遺存頑固神經症狀者-60日，上訴人業經臺南新化分
    院開立診斷證明書，證明為多發神經病變、震顫等傷害，致
    肢體無力，符合身心障礙，故上訴人至少符合給付60日之標
    準，則以基本工資23,800元計算，上訴人須耗費時間至醫院
    就診（急診外科1日、復健科14次、中醫科25次、骨科4次、
    3次），造成無法取得薪資之損失共計47日，其中應適用基
    本工資23,100元共10次，應適用基本工資23,800元共37次，
    上訴人得請求薪資損失37,053元云云，已為被上訴人所否認
    。
　⑶依上訴人所提診斷證明書（本院卷一第11頁），其上雖記載
    上訴人經診斷有多發神經病變、震顫等情，惟尚無法證明上
    訴人有因系爭事故，致有上證5（本院卷一第95-97頁）所載
    「中樞神經系統機能顯著失能，致終身僅能從事輕便工作者
    -440日」，或「神經系統病變，通常無礙勞動，但由醫學上
    可證明局部遺存頑固神經症狀者-60日」之情事；且上訴人
    於系爭事故中係因緊急煞車而自摔，並未與被上訴人駕駛之
    自小客車發生碰撞，參以當日上訴人送臺南新化分院急診，
    經診斷傷勢為右側手部挫傷、左側手部挫傷、左側膝部挫傷
    （本院卷一第81頁），後續於臺南新化分院復健治療，診斷
    證明書記載其傷勢為左側腕部扭傷、右側腕部扭傷、左側膝
    部挫傷（不爭執事項㈤，本院卷一第81、85頁），亦均未提
    及上訴人有多發神經病變或震顫之情事；參以前開記載上訴
    人經診斷有多發神經病變、震顫之診斷證明書，係於110年2
    月3日始開具，距離系爭事故實已相隔逾1年6個月，上訴人
    並陳稱其最初診斷出多發神經病變、震顫，係因看好久都檢
    查不出來，於110年3月17日才請神經科醫師開立等語（本院
    卷一第108頁），則前開疾病是否與系爭事故有關，並非無
    疑；況且上訴人於系爭事故發生前，亦經診斷有「陳舊頭部
    外傷合併認知功能障礙症，復健後改善」之情形（不爭執事
    項㈥，原審卷第71頁），則上開多發神經病變、震顫等症狀
    ，是否係上訴人前開舊疾所導致，亦無法排除。
　⑷另本院依上訴人之聲請，將上訴人所提載有「1.多發神經病
    變、2.震顫、3.左側膝部挫傷、4.膝部原發性骨關節炎，雙
    側性、5.左側腕部扭傷」之診斷證明書(本院卷二第29頁）
    ，及載有「右側手部挫傷之初期照護、左側手部挫傷之初期
    照護、左側膝部挫傷之初期照護」之診斷證明書（原審附民
    卷第9頁），向臺南新化分院函詢兩者之關連性，經該院以1
    10年10月29日南醫歷字第1100002767號函覆略以：「…陳君
    （即上訴人）於108年7月24日因車禍受傷至本院急診就診，
    後於骨科門診追蹤治療，108年10月25日因右手及左腕疼痛
    且活動度下降及左膝疼痛未解決而轉至復健科，診斷有雙手
    腕部扭傷，左側膝關節挫傷及左側膝關節退化性關節炎，經
    復健治療後右手及左腕疼痛略有改善但左膝疼痛始終未完全
    緩解，108年12月06日發現其左腿肌力僅3分（正常為5分）
    且大腿肌肉有明顯萎縮，影響步行。陳君於急診被診斷有
    左手挫傷，右手挫傷及膝關節挫傷，之後在門診被診斷為手
    腕扭傷及左膝挫傷極可能是同一次傷害所致，故附件一所示
    之診斷部分為附件二所示之傷勢造成。陳君因手腕扭傷及
    左膝挫傷持續於本院復健科接受治療至今，右手及左腕疼痛
    已有改善但左膝疼痛未完全解除且肌力仍未恢復。根據學理
    ，原有退化性關節炎的部位，可能在受傷後加重症狀影響功
    能，加上人體各部位功能錯综複雜，往往牽一髮動全身，難
    以判斷是否因車禍傷勢導致其目前之失能。根據其目前身
    心狀態，可從事輕便工作，需負重或是登高者不宜。此狀態
    持續時間不明」等語（本院卷二第43-44頁），堪認僅上訴
    人於急診時被診斷之左手挫傷、右手挫傷及膝關節挫傷部分
    ，與嗣後門診被診斷之手腕扭傷及左膝挫傷部分，極可能為
    同一次傷害所致，至於上訴人原有之退化性關節炎，及其左
    膝疼痛未完全解除且肌力仍未恢復部分，則難以判斷是否因
    系爭事故之傷勢所導致之失能，上訴人既未另舉證以實其說
    ，則其主張多發神經病變、震顫係系爭事故所造成云云，難
    以憑採，則其縱因前開多發神經病變、震顫、左膝退化性關
    節炎等問題就診，而無法工作，亦與系爭事故無關，是其請
    求薪資損失超逾7日之部分，洵屬無據。
　⒊工作能力減損部分：
　⑴上訴人主張其因系爭事故造成殘障，目前領有輕度身心障礙
    手冊，工作能力減損，自109年12月2日算至上訴人65歲退休
    ，尚有7年3個月，以每月23,800元薪資計算，共計1,770,01
    3元，依勞保給付1200日，上訴人損失60日為標準，得一次
    請求88,501元(計算式：1,770,013×60/1200)云云，已為被
    上訴人所否認。
　⑵又上訴人所提輕度身心障礙證明（本院卷一第393頁），其上
    所載障礙類別為第7類（b730b），屬肌肉力量功能，依前述
    臺南醫院函覆內容，上訴人左膝肌力未恢復部分，除無法判
    斷是否係因系爭事故傷勢而導致其目前之失能外，上訴人目
    前亦仍可從事輕便工作；且依上訴人所提上證5之資料，其
    中失能給付1200日者，為中樞神經系統機能極度失能，致終
    身無工作能力，為維持生命必要之日常生活活動，全須他人
    扶助，經常須醫療護理及專人周密照護者之情形，亦與上訴
    人係領有前開輕度身心障礙證明之情形不符，是依前開身心
    障礙證明，尚無從認定上訴人有工作能力減損之情事，則上
    訴人請求被上訴人賠償工作能力減損之損害，即屬無據。
  ⒋交通費用部分：
  ⑴上訴人主張其因系爭事故，已因就診支出交通費用10,290元
    一節，為被上訴人所不爭執（不爭執事項㈧），堪予認定。
  ⑵又上訴人主張其因就診另支出之交通費11,207元部分，為被
    上訴人所否認，上訴人除未舉證以實其說外，其罹患之多發
    神經病變、震顫或左膝肌力問題，既無法證明與系爭事故有
    關，則縱或上訴人有因前開症狀至醫院就診而支出交通費，
    亦非系爭事故所受之損害，自不得請求被上訴人賠償。上訴
    人請求向臺南市計程車公會函詢每公里計價之車資，即無調
    查之必要。
  ⒌精神慰撫金部分：
　⑴按慰撫金核給之標準固與財產上損害之計算不同，然非不可
    斟酌雙方身分資力與加害程度，及其他各種情形核定相當之
    數額（最高法院51年台上字第223號原判例參照）。
　⑵上訴人雖主張系爭事故當時，上訴人全身傷害及衣褲破損，
    甚至衣服上留存血跡，造成左側腕部扭傷、右側腕部扭傷及
    左側膝部挫傷，更引發多發神經病變、震顫等障礙，原審判
    決1萬元精神慰撫金，顯然未考量上訴人受有肢體無力，符
    合身心障礙之情形，日後生活具大困難及工作能力減損，爰
    再請求精神慰撫金20萬元云云，惟查，上訴人經診斷有多發
    神經病變、震顫、左膝肌力問題，均難認與系爭事故有關，
    且無證據證明上訴人有工作能力減損之情事，已如前述，則
    上訴人此部分之主張，自難憑採。
　⑶本院審酌上訴人因系爭事故，受有右側手部挫傷（或右側腕
    部扭傷）、左側手部挫傷（或左側腕部扭傷）、左側膝部挫
    傷等傷害（不爭執事項㈤），並參酌上訴人係00年0月0日生
    ，國中畢業，107年、108年所得分別為0,000元、0,000元，
    名下有房屋及土地各0筆、田賦0筆、投資0筆；被上訴人00
    年0月0日生，國中畢業，之前曾在鋼鐵公司任職，目前從事
    油漆工，107年、108年所得分別為000,000元、00,000元，
    名下有房屋0筆、土地0筆（原審卷第39-53、175頁，刑事案
    卷第50頁），暨系爭事故發生經過等一切情狀，認上訴人請
    求精神慰撫金5萬元為適當，逾此範圍之請求，不應准許。
　⒍綜上，上訴人因系爭事故所受損害共計81,990元（計算式：9
    ,349＋6,800＋5,551＋10,290＋50,000＝81,990）。
　㈣按損害之發生或擴大，被害人與有過失者，法院得減輕賠償
    金額，或免除之，民法第217條第1項定有明文。
　⒈上訴人主張被上訴人轉彎車未讓直行車先行，應負七成肇事
    責任云云，雖為被上訴人所否認，惟審酌系爭事故係因被上
    訴人駕駛自小客車，行經無號誌交岔路口，支線道車未讓幹
    線道車及直行車先行，致亦未注意車前狀況及減速慢行之上
    訴人，緊急剎車而失控自摔（不爭執事項㈠），及臺南市車
    輛行車事故鑑定覆議委員會覆議結果，亦認被上訴人駕駛自
    小客車，支線道車未讓幹線道車先行，為肇事主因，上訴人
    駕駛普通重型機車，未注意車前狀況，為肇事次因（不爭執
    事項㈣）等情，認依兩造就前開肇事過失情節及程度，上訴
    人應負40%過失責任，被上訴人應負60%過失責任，應屬適當
    。上訴人主張其過失比例為3成、被上訴人為7成云云，並無
    可採。
　⒉是依上開過失比例計算，被上訴人應負擔上訴人之賠償金額
    為49,194元（計算式：81,990×60%），扣除被上訴人依原審
    判決確定應給付之17,595元，被上訴人應再給付上訴人31,5
    99元。
　㈤再按因汽車交通事故致受害人傷害或死亡者，不論加害人有
    無過失，請求權人得依本法規定向保險人請求保險給付或向
    財團法人汽車交通事故特別補償基金請求補償。保險人依本
    法規定所為之保險給付，視為被保險人損害賠償金額之一部
    分。被保險人受賠償請求時，得扣除之。強制汽車責任保險
    法第7條、第32條定有明文。查上訴人雖已就系爭事故向保
    險公司申請強制汽車責任保險理賠金，惟仍未經保險公司給
    付一節，為兩造所不爭執(本院卷二第64頁），則尚無從扣
    除，併此敘明。　
　㈥上訴人另請求之系爭機車維修費部分：
　⒈按不法毀損他人之物者，被害人得請求賠償其物因毀損所減
    少之價額。負損害賠償責任者，除法律另有規定或契約另有
    訂定外，應回復他方損害發生前之原狀。債權人得請求支付
    回復原狀所必要之費用，以代回復原狀。民法第196條、第2
    13條第1項、第3項分別定有明文。又按被害人請求賠償物被
    毀損所減少之價額，得以修復費用為估定之標準，如修理材
    料係以新品換舊品，則應折舊計算（最高法院104年度台上
    字第504號民事判決）。
　⒉查上訴人主張其因系爭事故，支出系爭機車維修費6,150元一
    節，為被上訴人所不爭執（不爭執事項㈧），堪可採信。
　⒊又系爭機車之修理既係以全新零件更換受損之零件，則依前
    揭說明，以修理費為損害賠償之依據時，應將零件折舊部分
    予以扣除，方屬合理，上訴人既未能證明系爭機車因毀損所
    減少之價額，超過必要之修理費用，則被上訴人抗辯系爭機
    車之修理費應計算折舊等語，即屬可採。
　⒋依行政院所頒固定資產耐用年數表及固定資產折舊率表之規
    定，機器腳踏車耐用年數為3年。查系爭機車自104年10月出
    廠（不爭執事項㈩），至108年7月24日系爭事故發生時止，
    已使用逾前開耐用年數，上訴人所支出之維修費6,150元，
    依平均法計算其折舊後零件之殘值為1,538元｛計算式：6,15
    0÷（3＋1）＝1537.5，小數點以下四捨五入，下同｝。
　⒌依前述兩造過失比例計算，被上訴人應給付上訴人系爭機車
    維修費為923元（計算式：1,538×60%＝922.8）。
七、綜上所述，上訴人依侵權行為法律關係，請求被上訴人再給
    付31,599元，及自起訴狀繕本送達之翌日（即109年7月21日
    ，原審附民卷第155頁）起至清償日止，按週年利率百分之5
    計算之利息部分，為有理由，應予准許，逾此部分之請求，
    為無理由，不應准許。原審就上開應准許部分，為上訴人敗
    訴之判決，尚有未洽，上訴意旨指摘原審判決此部分不當，
    求予廢棄改判，為有理由，爰由本院廢棄改判如主文第二項
    所示。至於上訴人之請求不應准許部分，原審為上訴人敗訴
    之判決，並駁回其假執行之聲請，經核並無不合，上訴意旨
    指摘原審判決此部分不當，求予廢棄改判，為無理由，應駁
    回此部分之上訴。另上訴人於本院追加請求被上訴人應給付
    上訴人系爭機車維修費923元，及自民事上訴理由及追加起
    訴狀繕本送達翌日（即110年4月7日，本院卷一第103頁）起
    至清償日止，按週年利率百分之5計算之利息範圍內，為有
    理由，應予准許，逾此範圍之請求，為無理由，應予駁回。
八、本件事證已臻明確，兩造其餘攻擊、防禦方法及所用之證據
    ，經本院斟酌後，認均不足以影響本判決之結果，爰不逐一
    論列，附此敘明。
九、據上論結，本件上訴及追加之訴均為一部有理由、一部無理
    由，依民事訴訟法第450條、第449條第1項、第79條，判決
    如主文。
中　　華　　民　　國　　111 　年　　4 　　月　　12　　日
                  民事第二庭    審判長法  官  吳上康

                                      法  官  李素靖

                                      法  官  林育幟
　　　　　　　　　　　　　　
上為正本係照原本作成。
不得上訴。　　　　　　　　　　　　　　
中　　華　　民　　國　　111 　年　　4 　　月　　12　　日

                                      書記官  羅珮寧